臺灣高雄地方法院民事判決　　　　　　　　 95年度再字第8號
再審原告　　乙○○
　　　　　　甲○○
共同訴訟　　王炯棻律師
代理人　　　王錦堂律師
　　　　　　黃永隆律師
再審被告　　丙○○
上列當事人間支付命令事件，再審原告對於民國95年7 月31日本
院95年度促字第40296 號支付命令提起再審之訴，本院判決如下
：
    主  文
再審之訴駁回。
再審訴訟費用由再審原告負擔。
    理  由
甲、程序部分：
    按再審之訴，應於30日之不變期間內提起。前項期間，自判
    決確定時起算，判決於送達前確定者，自送達時起算，其再
    審之理由發生或知悉在後者，均自知悉時起算，民事訴訟法
    第500 條第1 項、第2 項分別定有明文。再審原告主張其等
    係於民國95年10月間接獲扣押命令後始悉有系爭支付命令，
    並即於同年月18日聲請閱卷而悉該支付命令之送達等情，業
    據其提出本院95雄院除民文95執字第62466 號執行命令、送
    達證書等件在卷可憑，且經本院調閱系爭支付命令卷宗查明
    無訛，是再審原告雖係在系爭支付命令核發確定證明書之95
    年9 月5 日後逾30日之同年11月13日始行提起本訴，惟其既
    已提出知悉在後之證據證明其業遵守不變期間，且其知悉在
    後之主張亦核與其所據送達違法之再審事由相符，其等所提
    本件再審之訴自屬合法，合先敘明。
乙、實體部分：
一、再審原告起訴主張：再審被告聲請核發系爭本院95年度促字
    第40 296號支付命令所憑之由再審原告被繼承人王國寧為發
    票人之本票2 紙係偽造之證物，且再審被告於聲請時明知再
    審原告乙○○之戶籍已遷至台北縣汐止市○○街38號3 樓，
    卻仍故意於聲請狀記載再審原告乙○○之住址為高雄市楠梓
    區○○○路2 巷8 號，導致再審原告乙○○無法收受，而再
    審原告甲○○亦已於5 年前即前往澳洲讀書而未與蔡秉蓁住
    居於上址，該支付命令由之代收自未經合法送達，其確定自
    屬違背法令，為此爰依照民事訴訟法第496 條第1 項第1、9
    款提起本件再審之訴等語。
二、按「支付命令之聲請，除應表明當事人及法院外，衹須表明
    請求之標的並其數量及請求之原因、事實，以及應發支付命
    令之陳述，此觀民事訴訟法第511 條之規定自明。因債務人
    依同法第516 條對支付命令得不附理由提出異議，故債權人
    在督促程序就其所主張之事實毋庸舉證，其債權憑證之有無
    ，與應否許可發支付命令無關，再抗告人以債權憑證有偽造
    情事為理由，對於依督促程序而發之支付命令及假執行裁定
    聲請再審，核與民事訴訟法第496 條第1 項第9 款之規定尚
    有未合」、「支付命令須經合法送達債務人收受後，債務人
    未於二十日之不變期間內向發支付命令之法院提出異議者，
    其支付命令始與確定判決有同一之效力，並發生實質上之確
    定力及執行力。此觀之民事訴訟法第521 條自明。該20日之
    不變期間，應自支付命令送達後起算，如未經合法送達，則
    20日之不變期間無從起算，支付命令不能確定。倘支付命令
    未經合法送達，法院誤認未確定之裁判為確定，依聲請付與
    確定證明書者，不生該裁判已確定之效力。又支付命令於核
    發後3 個月內不能送達於債務人者，依民事訴訟法第515 條
    第2 項規定，其命令失其效力，自不生聲明異議或聲請再審
    之問題」，最高法院61年台抗字第407 號、91年度台簡上字
    第29號分別著有判例、裁判意旨可資參照。
三、(1)再審原告乙○○部分：
      系爭本院95年度促字第40296 號支付命令就再審原告乙○
      ○部分，因其已搬遷至台北市○○區○○路3 段75巷183
      號8 樓，然再審被告仍以高雄市楠梓區○○○路2 巷8 號
      為址對其聲請發支付命令，至該支付命令逾3 個月無法送
      達而依法失效等情，此有本院95年11月13日95年度促字第
      40296 號非訟事件處理中心函、書記官處分書、支付命令
      確定證明書等件附於上開支付命令卷宗可稽，並經本院調
      卷核閱屬實，是本件再審原告乙○○部分之支付命令既因
      逾期不能送達而依法應已失效，有關該部分自不能確定，
      則衡諸前揭說明，此部分自因未確定而當然不生異議或再
      審之問題，故再審原告乙○○所提再審部分自非適法。
    (2)再審原告甲○○部分：
      按送達於應受送達人之住居所、事務所或營業所行之；送
      達於住居所、事務所或營業所不獲會晤應受送達人者，得
      將文書付與有辨別事理能力之同居人或受僱人，民事訴訟
      法第136 條、第137 條第1 項定有明文。再審原告甲○○
      雖以其早於5 年前即前往澳洲唸書，該支付命令非由本人
      簽收，且原聲請支付命令所憑之證物即以王國寧為發票人
      之本票2 紙為偽造，系爭支付命令有違背法令之情云云，
      惟再審原告甲○○原即與其父王國寧、繼母蔡秉蓁設籍住
      居於高雄市楠梓區○○○路2 巷8號 ，且其父亡故後亦仍
      設籍於上址，亦無遷出國外之登載乙節，此有戶籍謄本、
      個人基本資料查詢結果等件在卷可憑，而再審原告甲○○
      固於91年11月22日出境，然其於92 年11 月1 日即行入境
      ，此後即各於92年12月5 日出境、94年2 月25日入境，94
      年3 月4 日出境、95年2 月18日入境，95年3 月5 日出境
      、95年5 月2 日入境、末於95年5 月13日出境乙情，亦有
      法務部入出境資訊連結作業表附卷可稽，是再審原告甲○
      ○之出境既未向戶政機關申報變更住所，且其於出境後除
      93 年 外亦均每年返台，其自應無廢止該處住所之意，而
      系爭支付命令既已送達於其戶籍住所之「高雄市楠梓區○
      ○○路2 巷8 號」，並由原即同設該址且居住於該處之其
      繼母蔡秉蓁收受送達，則該送達既已由其同戶共居之親屬
      代為收受，其自已符合法律之規定而生送達之效力，系爭
      支付命令對再審原告甲○○自已因此而適法確定，而系爭
      支付命令之核發乃依再審被告提出之戶籍資料而為送達，
      其原即無法斟酌再審原告是否有出國之情事，其據此認定
      送達之事實及該送達之法律上見解縱有錯誤或歧異，亦不
      得謂為適用法規顯有錯誤者，且再審原告甲○○之戶籍登
      記既無任何遷出或移居國外之記載，而其復未能證明再審
      被告有知其國外住所而隱為不知之證據，則系爭支付命令
      有關再審原告甲○○之部分，就有關送達部分自無再審事
      由可言，又聲請支付命令依上述並不以提出證據為要，且
      原審係以再審被告聲請支付命令時已表明當事人、法院，
      請求之標的並其數量及請求之原因、事實，以及應發支付
      命令之陳述而准予核發支付命令，其並未審酌再審原告所
      指之證物真偽，則衡諸前揭判例意旨，再審原告甲○○以
      再審被告聲請支付命令所憑之證物係偽造為由提起本件再
      審之訴，亦顯與上開規定不合，故再審原告以系爭支付命
      令有民事訴訟法第496 條第1 項第1 、9 款之再審事由均
      為無據，其再審之訴自不應准許，爰不經言詞辯論逕以判
      決駁回之。
四、據上論結，本件再審之訴為無理由，並依民事訴訟法第502
    條第2 項、第78條判決如主文。
中　　華　　民　　國　　96　　年　　1 　　月　　3 　　日
                  民事第四庭審判長法　官  黃宏欽
                                  法　官  古振暉
                                  法　官  黃宣撫
以上證明與原本無異。
本件不得上訴。
中　　華　　民　　國　　96　　年　　1　　月　　3　　日
                                  書記官  王美玲
